臺灣板橋地方法院刑事判決　　　　　　　　　　　　　九十一年度易字第七二二號
　　公　訴　人　臺灣板橋地方法院檢察署檢察官
　　被　　　告　甲○○
　　　　　　　　乙○○
右列被告因侵占案件，經檢察官提起公訴（九十年度偵字第一五四一二號），本院判
決如左：
    主      文
甲○○、乙○○，均無罪。
    理      由
一、公訴意旨略以：被告甲○○、乙○○於民國（下同）九十年六月一日前往臺北縣
    三重市○○路○段一六一號百鴻租車行，由被告乙○○擔任租用人，被告甲○○
    擔任連帶保證人，共同向丙○○以每日新臺幣（下同）一千八百元之價格租用丙○○所有之車牌號碼九Ｆ－七四五六號小客車一輛，約定承租一天即予返還，詎
    被告甲○○、乙○○租得前開車輛後，即共同基於不法之所有之意圖，加以侵占
    入己，而拒不返還。因認被告甲○○、乙○○，均涉犯刑法第三百三十五條第一
    項之侵占罪嫌。
二、按犯罪事實應依證據認定之，無證據不得推定其犯罪事實；又不能證明被告犯罪
    者，應諭知無罪之判決；刑事訴訟法第一百五十四條、第三百零一條第一項分別
    定有明文。且刑事訴訟上證明之資料，無論其為直接或間接證據，均須達於通常
    一般之人均不致有所懷疑，而得確信其為真實之程度，始得據為有罪之認定，若
    其關於被告是否犯罪之證明未能達此程度，而有合理懷疑之存在，致使無從形成
    有罪之確信，根據「罪證有疑，利於被告」之證據法則，即不得遽為不利被告之
    認定（參照最高法院七十六年臺上字第四九八六號判例）。另告訴人之告訴，係
    以使被告受刑事訴追為目的，是其陳述是否與事實相符，仍應調查其他證據以資
    審認（參照最高法院五十二年臺上字第一三○○號判例）。又刑法上之侵占罪，
    須持有人變易原來持有意思而為不法所有之意思，始足成立；若僅係將持有物延
    不交還或因其他原因致一時未能交還，即欠缺主觀要件，尚難以刑法侵占之罪責
    相繩（參照最高法院六十八年臺上字第三一四六號判例）。
三、本件公訴人認被告甲○○、乙○○涉犯上開罪嫌，無非係以被告甲○○、乙○○
    租用前開小客車後僅付一天車租，後即未再支付任何車租，且前開車輛承租係由
    被告甲○○、乙○○輪流使用等情，業據告訴人丙○○指訴及被告甲○○供述綦
    詳，復有汽車租用約定書及存證信函影本附卷可稽。被告甲○○雖辯稱前開車輛
    伊於九十年七月初在三重市○○路遺失；惟其既未報警協尋，亦未與車行聯繫，
    顯與日常生活經驗不符，自難採信。而被告乙○○雖辯稱伊未使用該車，且該車
    已由車行自行牽回；惟該車自被告甲○○、乙○○租用後，均係由被告甲○○、
    乙○○輪流使用，且該車車行並未牽回等情，亦據被告甲○○及丙○○供述綦詳
    ，是被告乙○○上開所辯亦屬卸責之詞，不足採信。按被告甲○○、乙○○自九
    十年六月一日租用前開小客車迄今拒不返還汽車，亦不再支付租金，渠二人顯有
    侵占該車之不法所有意圖，是被告甲○○、乙○○之侵占罪嫌堪予認定為其論斷
    依據。訊據被告甲○○、乙○○坦承於前時地，由被告乙○○擔任租用人，被告
    甲○○擔任連帶保證人，共同向丙○○以每日新臺幣一千八百元之價格租用丙○○所有之車牌號碼九Ｆ－七四五六號小客車一輛，嗣未給付租金等情，惟均堅決
    否認有被訴之侵占罪嫌，被告甲○○辯稱：雖租車時約定租一日，但其後伊曾打
    電話給告訴人，表示欲續租，租金另外計算，且其自花蓮回來之後，曾請其女友
    前往刷卡付車租，但未完成刷卡，嗣於九十年七月間該小客車失竊，伊因無車籍
    資料故未報案，其後伊於九十年七月二十一日即入監服刑，殆九十年十二月二十
    一日出獄，而該小客車業於九十一年四月五日在臺北縣三重市○○路重陽橋下發
    現，並由告訴人取回，伊亦與告訴人達成和解等語。另被告乙○○則辯稱：因伊
    有駕駛執照故由伊擔任該租賃契約之承租人，租得該小客車後即由被告甲○○駕
    駛，嗣伊使用未久，且因車非其弄丟，故伊未報警等語。
四、經查：
（一）被告甲○○、乙○○所辯租得之小客車曾失竊一事，互核相符，而質諸告訴人
      丙○○亦陳稱：「（被告後來有沒有跟你說車子不見的事？）是我在寄了存證
      信函（見偵卷第十三頁，內載日期為九十年六月二十一日）之後，乙○○的母
      親打電話給我說聽乙○○說車子不見了，我說車子不見了要去報案。」（見本
      院九十一年四月十日審判筆錄），而因被告甲○○、乙○○非該小客車之所有
      人，且該小客車於失竊前並非由被告乙○○持有，又被告甲○○因一時未能賠
      付告訴人，是渠等均因之未為報案及再通知告訴人亦與常情無違，尚難執之即
      推論被告甲○○、乙○○侵占該小客車。
（二）觀乎「汽車借用約定書」（見偵卷第十四頁），固註記借用期間為九十年六月
      一日二十一時五十四分至九十年六月二日二十一時止計一天，惟質諸告訴人亦
      陳稱：「（車子雖然只有寫租一天，但若沒有還車，是否可以牽回來之後一起
      算錢？）可以。」（見本院九十一年三月十五日訊問筆錄）、「（租約雖然只
      有租一天，是否習慣上還可以續租，租金再事後付？）可以。」（見本院九十
      一年四月十日審判筆錄），則尚不得以被告甲○○、乙○○未於原定租期（一
      日）後返還車子，即為不利於被告甲○○、乙○○之認定；又告訴人就被告甲○○所辯曾欲支付租金一節，亦自承；「（被告把車開走之後是否有跟你談要
      付車資的事？）租了壹個星期後是我打電話給他，他說他要他女友先來付，隔
      天有個女生拿卡來刷，但沒有刷過，那個女生說明天再借別人的卡來刷，結果
      她拿乙○○的媽媽的卡來刷，我打電話問他媽媽，他媽媽同意，但也沒有刷過
      。」（見本院九十一年四月十日審判筆錄），是被告甲○○所稱於租車後曾與
      告訴人洽商支付租金之事即非空言。
（三）被告甲○○自九十年七月二十一日因案入監服刑，殆九十年十二月二十一日始
      出獄一事，有臺灣高等法院檢察署刑案紀錄簡覆表及「查詢被告在監在押資料
      」各一份在卷可稽，則被告甲○○於此期間自難積極與告訴人續談給付租金之
      事；再者，該小客車嗣於本院審理中之九十一年四月五日在臺北縣三重市○○
      路之重陽橋下尋獲，而該車已由告訴人取回，被告甲○○、乙○○並願賠付告
      訴人共十五萬元而達成和解一事，亦為告訴人所是認，並有和解書一紙附卷足
      憑，而告訴人亦當庭表示就此不再追究（見本院九十一年四月十日審判筆錄）
      ，凡此，亦堪為被告甲○○、乙○○有利認定之佐證。
（四）綜上所述，被告甲○○、乙○○所辯均非無據，而堪採信。
五、從而，公訴人認被告甲○○、乙○○涉犯上開罪名，所憑之證據尚不足為被告甲○○、乙○○有罪之認定；此外，本院復查無積極證據足認被告甲○○、乙○○
    確有被訴之犯行，揆諸前揭說明，既不能證明被告甲○○、乙○○犯罪，即應為
    被告甲○○、乙○○無罪之判決。
據上論斷，應依刑事訴訟法第三百零一條第一項，判決如主文。
本案經檢察官洪清秀到庭執行職務。
中      華      民      國      九十一      年     四     月   二十四   日
                                      臺灣板橋地方法院刑事第五庭
                                          法  官  陳  鴻  清
右正本證明與原本無異
如不服本判決應於送達後十日內向本院提出上訴狀
                                          書記官  林  蔚  然
中      華      民      國      九十一      年     五     月     二     日
